【裁判字號】    99,交易,468
【裁判日期】    990827
【裁判案由】    過失傷害
【裁判全文】
臺灣臺北地方法院刑事判決             99年度交易字第468號
公  訴  人  臺灣臺北地方法院檢察署檢察官
被      告  乙○○
上列被告因過失傷害案件，經檢察官提起公訴（99年度偵字第
14719號），本院判決如下：
    主  文
乙○○過失傷害人，處拘役伍拾日，如易科罰金，以新臺幣壹仟
元折算壹日。
    事  實
一、乙○○於民國99年4月1日上午8時36分許，騎乘車牌號碼609
    -CMJ號普通重型機車，沿臺北市○○區○○路3段北側慢車
    道左側由西往東方向行駛，行經臺北市○○區○○路3段143
    號師大附中之正門口時，本應注意機車不得在道路上蛇行，
    及變換車道時應顯示燈光或手勢，並應讓直行車先行，且注
    意安全距離，而依當時天候晴、日間自然光線、柏油路面乾
    燥、無缺陷、無障礙物、視距良好等一切情狀，並無不能注
    意之情事，竟疏未注意，於意圖自同車道右側超越前車時，
    疏未注意讓右側直行車先行及保持安全距離，復未顯示右邊
    方向燈光或右轉彎之手勢，即貿然自兩部車縫隙中向右蛇行
    穿梭而出，適甲○○騎乘車牌號碼CXC-655號普通重型機車
    在同向右後方直行而來，見狀閃避不及，乙○○所騎機車右
    前車頭撞擊甲○○所騎機車之左側車頭，甲○○因此人車倒
    地，並受有右足挫傷合併蜂窩性組織炎之傷害。嗣臺北市政
    府警察局大安分局交通分隊警員據報前往處理時，乙○○即
    當場承認其為上開交通事故之肇事人而自首，表示願接受裁
    判之意，而悉上情。
二、案經甲○○訴由臺北市政府警察局大安分局報請臺灣臺北地
    方法院檢察署檢察官提起公訴。
    理  由
一、程序方面（證據能力部分）：
    按被告以外之人於審判外之陳述，雖不符合同法第159條之1
    至第159條之4之規定，但經當事人於審判程序同意作為證據
    ，法院審酌該言詞陳述或書面陳述作成時之情況，認為適當
    者，亦得為證據。當事人、代理人或辯護人於法院調查證據
    時，知有第159條第1項不得為證據之情形，而未於言詞辯論
    終結前聲明異議者，視為有前項之同意，刑事訴訟法第159
    條第1項及第159條之5分別定有明文。本判決下列所引用之
    被告乙○○以外之人於審判外之陳述及文書，雖屬傳聞證據
    ，惟檢察官及被告於本院審判期日中均表示無意見而不予爭
    執，且迄至言詞辯論終結前亦未再聲明異議，本院審酌該等
    證據資料製作時之情況，尚無違法不當及證明力明顯過低之
    瑕疵，亦認為以之作為證據應屬適當，故揆諸前開規定，爰
    逕依刑事訴訟法第159條之5規定，認前揭證據資料均例外有
    證據能力。
二、訊據被告乙○○對於上揭時地騎乘車牌號碼609-CMJ號普通
    重型機車與告訴人甲○○所騎乘之車牌號碼號CXC-655號普
    通重型機車撞擊，致告訴人人車倒地受傷之事實坦承不諱，
    惟矢口否認有何過失犯行，辯稱：於其完成超車繼續直行時
    ，其所騎機車照後鏡遭告訴人自後追撞，其無過失云云。惟
    查：
  (一)上開犯罪事實，業據告訴人甲○○於警詢及偵查時證述綦詳
    （見99年度偵字第17419號偵查卷第3至4頁反面、第15頁、
    第39頁），並有道路交通事故現場圖（見同上偵查卷第12頁
    ）、道路交通事故補充資料表（同上偵查卷第13頁）、道路
    交通事故調查報告表(一)、(二)（同上偵查卷第17頁及其反面）
    及交通事故現場及車損照片7幀（同上偵查卷第22頁反面至
    至24頁）附卷可稽。而告訴人因本件車禍受有右踝挫傷合併
    蜂窩性組織炎之傷害，亦有臺北市立聯合醫院仁愛院區99年
    12日出具之診斷證明書2紙及同年月22日出具之診斷證明書1
    紙附卷足憑（見同上偵查卷第8至10頁）。
  (二)被告雖以前揭情詞置辯，惟查被告亦坦承其騎乘車牌號碼60
    9-CMJ號普通重型機車沿信義路往東方向北側慢車道之最左
    邊行駛，因遇前方有貨車停在路上，其轉頭看後右後方沒有
    機車，就將機車往右靠慢車道右側行駛等情（見偵查卷第5
    頁反面），堪認被告係因其前方遭其他車輛阻擋，而有變換
    車道之必要。又依道路交通事故現場圖所示，本件事故發生
    後，兩車所在位置，被告所騎機車停於該車道最右側，前、
    後輪距該處右側紐澤西護欄各約0.3、0.5公尺處，告訴人所
    騎機車之後輪倒於距被告所騎機車之前輪左側約1.5公尺處
    ，其前輪恰與於該處停等紅燈之車牌號碼9C-2549號自用小
    貨車右側車身發生碰撞，而該小貨車右側車身最末端與距右
    側紐澤西護欄約3.6公尺，該小貨車右側車身最末端幾與被
    告所騎機車後輪位於同一平行線上，參以依被告自稱之行車
    方向，堪認被告原先係在信義路3段北側慢車道最左側行駛
    ，適其前方行駛之車牌號碼9C-2549號自用小貨車於該處停
    等紅燈，被告意圖自右超越該小貨車，遂自該小貨車後方向
    右穿梭而出朝該車道最右側行駛，適告訴人自其右後側直行
    而來，被告所騎機車右側車頭因而告訴人所騎機車左側車頭
    發生撞擊。是倘被告有注意機車不得在道路上蛇行，及變換
    車道時，應讓直行車先行，並注意安全距離及顯示燈光及手
    勢，當能及時發現告訴人騎乘機車已自其右後側直行前來，
    而暫不向右穿梭而出，惟被告疏未注意變換車道時，應讓直
    行車先行，復未注意與告訴人所騎機車間之安全距離，又未
    顯示燈光或手勢，即貿然自車牌號碼9C-2549號自用小客車
    後方向右蛇行穿梭而出並靠右行駛，堪認被告於行經該路段
    時，確有蛇行、行車變換車道時未讓直行車先行，未注意安
    全距離及未顯示燈光或手勢之過失情形甚明。而依當時天候
    晴、日間自然光線，柏油路面乾燥、無缺陷、無障礙物，視
    距良好等，並無不能注意之情事，詎被告竟疏未注意，為超
    越前車，貿然自車道最左側向右蛇行穿梭而出，適告訴人自
    其右後方騎乘機車直行而來，二車車頭因而發生碰撞，造成
    告訴人受有上述傷害，被告之過失與告訴人所受傷害之間，
    自屬具有相當因果關係，則被告對於上開駕車肇事並使人受
    傷之行為具有過失責任自明，被告辯稱係告訴人突然追撞其
    後方，其無過失責任云云，顯無可採。
三、核被告所為，係犯刑法第284條第1項前段之過失傷害罪。又
    被告於肇事後，於臺北市政府警察局大安分局交通分隊警員
    據報前往處理，被告在現場向警員承認為肇事人等情，有上
    開道路交通事故談話紀錄表附卷可憑（見同上偵查卷第19頁
    ），堪認被告犯本罪後，於有偵查犯罪職權之機關未發覺犯
    人為何人前，即自首為肇事人，且於事後接受審判，核符自
    首之要件，爰依刑法第62條前段規定減輕其刑。爰審酌被告
    因上開過失情節，對告訴人造成身體及心裡上之創傷，被告
    之過失程度及告訴人所受損害之程度，暨被告否認犯行，迄
    未與告訴人達成民事和解或賠償告訴人損失，再兼衡其品行
    、研究所之教育程度等一切情狀，量處如主文所示之刑，並
    諭知易科罰金折算標準，以示懲儆。
據上論斷，依刑事訴訟法第284條之1、第299條第1項前段，刑法
第284條第1項前段、第62條前段、第41條第1項前段，刑法施行
法第1條之1規定，判決如主文。
本案經檢察官蔡甄漪到庭執行職務
中    華    民    國    99    年    8     月    27    日
                        刑事第十二庭  法  官  陳慧萍
以上正本證明與原本無異。
如不服本判決應於收受送達後10日內向本院提出上訴書狀，並應
敘述具體理由；其未敘述上訴理由者，應於上訴期間屆滿後20日
內向本院補提理由書（均須按他造當事人之人數附繕本）「切勿
逕送上級法院」。
                                      書記官  黃慧怡
中    華    民    國    99    年    8     月    27    日
附錄本案論罪科刑法條：
中華民國刑法第284條
（過失傷害罪）
因過失傷害人者，處 6 月以下有期徒刑、拘役或 5 百元以下罰
金，致重傷者，處 1 年以下有期徒刑、拘役或 5 百元以下罰金
。
從事業務之人，因業務上之過失傷害人者，處 1 年以下有期徒
刑、拘役或 1 千元以下罰金，致重傷者，處 3 年以下有期徒刑
、拘役或 2 千元以下罰金。

司法院資訊處製作；財團法人民間司法改革基金會備份。
